【裁判字號】    98,交訴,187
【裁判日期】    981027
【裁判案由】    偽造文書等
【裁判全文】
臺灣板橋地方法院刑事判決             98年度交訴字第187號
公  訴  人  臺灣板橋地方法院檢察署檢察官
被      告  甲○○
                    （另案
上列被告因偽造文書等案件，經檢察官提起公訴（98年度偵字第
23176 號），嗣被告於準備程序中就被訴事實為有罪之陳述，經
告以簡式審判之旨，並聽取當事人之意見後，經本院合議庭裁定
以簡式審判程序審理，本院判決如下：
    主  文
甲○○服用酒類，不能安全駕駛動力交通工具而駕駛，累犯，處
有期徒刑肆月，如易科罰金，以新臺幣壹仟元折算壹日；又行使
偽造私文書，足以生損害於公眾及他人，累犯，處有期徒刑肆月
，如易科罰金，以新臺幣壹仟元折算壹日，當事人酒精測定紀錄
表被測人欄乙○○署名、指印各壹枚、臺北縣政府警察局北縣警
交大字第C00000000號舉發違反道路交通管理事件通知單收受通
知聯者簽章欄乙○○署名壹枚均沒收。應執行有期徒刑捌月，如
易科罰金，以新臺幣壹仟元折算壹日，當事人酒精測定紀錄表被
測人欄乙○○署名、指印各壹枚、臺北縣政府警察局北縣警交大
字第C0 0000000號舉發違反道路交通管理事件通知單收受通知聯
者簽章欄乙○○署名壹枚均沒收。
    事  實
一、甲○○前因酒醉駕車公共危險案件，經臺灣臺北地方法院以
    95年度北交簡字第2561號判決判處有期徒刑3月，並經同院
    以95年度交簡上字第145號判決上訴駁回確定，嗣經同院以
    96年度交聲減字第44號裁定減為有期徒刑1月15日確定，甫
    於民國96年7月30日縮刑期滿執行完畢，詎猶不知悔改，於
    98年8月23日19時許，在臺北縣三重市○○路某處公園內獨
    自飲用米酒後，明知已經過量，注意力、控制力及反應能力
    均顯然減低，業達不能安全駕駛動力交通工具之程度，仍於
    同日20時許，駕駛車牌號碼AUQ-081號重型機車自該處出發
    ，欲前往臺北縣三重市內之光興公園休憩，途經臺北縣三重
    市○○○路118號前時為警攔停，因察覺其存有酒氣，員警
    便對之施以呼氣酒精濃度測試，測得其呼氣中所含酒精濃度
    達每公升0.69毫克。甲○○為脫免所涉刑事責任，竟另基於
    行使偽造私文書之犯意，冒用其友人身分，當場向警方虛報
    其姓名為乙○○，並先在當事人酒精測定紀錄表被測人欄內
    偽簽乙○○之署名，繼按捺指印1枚後，又接續在臺北縣政
    府警察局北縣警交大字第C00000000號舉發違反道路交通管
    理事件通知單收受通知聯者簽章欄中偽簽乙○○署名1枚，
    用以表示其已收受該通知，進而交付在場員警而行使，足以
    生損害於警察機關對違反道路交通管理處罰條例案件舉發之
    正確性及乙○○本人。員警因見甲○○於書寫姓名時竟出現
    塗改動作而生警覺，遂在詳細查問之下，終查悉上情。
二、案經臺北縣政府警察局三重分局報請臺灣板橋地方法院檢察
    署檢察官偵查起訴。
    理  由
一、本案被告甲○○所犯係死刑、無期徒刑、最輕本刑為3 年以
    上有期徒刑以外之罪，且非高等法院管轄之第一審案件，其
    於準備程序中就被訴事實為有罪之陳述，經本院告知簡式審
    判程序之旨，並聽取公訴人、被告之意見後，經合議庭裁定
    由受命法官獨任進行簡式審判程序，合先敘明。
二、訊據被告於本院準備程序與審理中對於上揭事實坦承不諱，
    核與證人乙○○於警詢時就其名義確遭被告冒用一事所陳情
    節相符，並有當事人酒精測定紀錄表被測人欄中被告偽造之
    乙○○署名、指印各1枚、臺北縣政府警察局北縣警交大字
    第C00000000號舉發違反道路交通管理事件通知單收受通知
    聯者簽章欄內被告偽造之乙○○署名1枚存卷足憑。查酒精
    對人體之影響程度，當呼氣酒精濃度達每公升0.5毫克時，
    為輕到中度中毒，有反應較慢、感覺減低、影響駕駛等症狀
    此情，業經行政院國軍退除役官兵輔導委員會臺北榮民總醫
    院（88）北總內字第26868號函闡釋綦詳。被告飲酒後呼氣
    酒精濃度既已達每公升0.69毫克，足認被告飲酒後，其注意
    力、控制力及反應能力均已減低，而達不能安全駕駛動力交
    通工具之狀態，凡此觀諸卷附汽機車駕駛人酒後觀察表、生
    理協調平衡檢測紀錄表之測定結論亦同可證。綜上，足見被
    告上述出於任意性自白確與事實相符，應堪採信。本案事證
    明確，被告服用酒類不能安全駕駛動力交通工具而駕駛，及
    行使偽造文書犯行，均堪認定，應予依法論科。
三、按刑法上偽造署押罪，係指單純偽造簽名、畫押而言，若在
    制式之書類上偽造他人簽名，已為一定意思表示，具有申請
    書或收據等類性質者，則係犯偽造文書罪（最高法院88年臺
    非字第146號判決參照）。次按在舉發違反道路交通管理事
    件通知單「收受通知聯者簽章」欄內偽簽他人姓名，自不待
    依據習慣或特約，單從形式上觀察，即足以知悉係表示由他
    人名義出具領收通知聯之證明，此與事先在印妥內容之收據
    上偽簽他人姓名之情形，無分軒輊，當然屬於刑法第210條
    所稱之私文書（最高法院83年臺上字第6631號判例意旨參照
    ）。查被告於舉發違反道路交通管理事件通知單上偽造乙○
    ○之署名，表彰以乙○○名義出具領收通知聯之證明，核具
    一般收據之私文書性質，其復將該等文書持交員警而加以行
    使，顯然對上開文書之內容有所主張，自足生損害於警察機
    關對違反道路交通管理處罰條例案件舉發之正確性及乙○○
    本人；至於本案之當事人酒精測定紀錄表，其製作權人為執
    勤員警，被告在其上簽名，僅係表明被測人為何人並對該測
    試結果無異議而已，並無表明為文書之用意而不具文書之性
    質（最高法院91年度臺上字第1884號判決參照），是僅為單
    純之偽造署押行為。核被告所為，係犯刑法第185條之3服用
    酒類不能安全駕駛動力交通工具而駕駛罪，及刑法第216條
    、第210條之行使偽造私文書罪。被告冒用乙○○名義先後
    在當事人酒精測定紀錄表上偽造署押，繼在臺北縣政府警察
    局北縣警交大字第C00000000號舉發違反道路交通管理事件
    通知單收受通知聯者簽章欄中冒簽乙○○署名而偽造該私文
    書進而行使，其所為舉措彼此間，係於密切接近之時、地中
    所實行者，且係侵害同一之法益，各別之獨立性極為薄弱，
    依一般社會健全觀念，在時間差距上，難以強行分開，無非
    係被告欲達同一逃避刑罰目的之接續動作，在主觀上顯係基
    於一貫之犯意，核屬接續犯之性質，且被告於舉發違反道路
    交通管理事件通知單上偽造署名係偽造私文書之階段行為，
    偽造後復持以行使，其偽造私文書之低度行為再行使偽造私
    文書之高度行為所吸收，因均不另論罪，是以此與其另為之
    前開偽造署押舉措，應論以行使偽造私文書之一罪即為已足
    。起訴書雖未就被告於當事人酒精測定紀錄表上偽造署押之
    部分加以敘明，然業經公訴人於本院審理時當庭補充，而與
    已記載於起訴書內之部分有如上之一罪關係，自為起訴效力
    所及，而得由本院一併審究。被告所犯前開罪名，犯意各別
    、行為互殊、罪名有異，應予分論併罰。查被告前因酒醉駕
    車公共危險案件，已經臺灣臺北地方法院以95年度北交簡字
    第2561號判決判處有期徒刑3月，並經同院以95年度交簡上
    字第145號判決上訴駁回確定，嗣經同院以96年度交聲減字
    第44號裁定減為有期徒刑1月15日確定，甫於96年7月30日縮
    刑期滿執行完畢，有臺灣高等法院被告前案紀錄表在卷可佐
    ，其前受徒刑之執行完畢，5年以內故意再犯本案有期徒刑
    以上之各罪，均為累犯，皆應依刑法第47條第1項之規定加
    重其刑。
四、爰審酌酒後駕車之危害及酒後不應駕車之觀念，已透過學校
    教育、政令宣導及各類媒體廣為介紹傳達各界週知多年，被
    告就此應有相當之認識，詎其明知飲酒致醉，不能安全駕駛
    ，猶駕車上路，顯心存僥倖，並缺乏尊重其他用路人生命、
    財產安全之觀念，且於犯罪後更再冒用他人名義，進而偽造
    私文書以行使，企圖逃避刑責訴究，動機不佳，惟其犯罪後
    尚能坦承犯行，兼衡其犯罪之目的、手段、智識程度、生活
    狀況、所生危害等一切情狀，分別量處如主文所示之刑，及
    均諭知易科罰金之折算標準，並定其應執行之刑，併諭知易
    科罰金之折算標準（司法院大法官會議釋字第662號解釋意
    旨參照）。卷附當事人酒精測定紀錄表被測人欄內之乙○○
    署名、指印各1枚、臺北縣政府警察局北縣警交大字第C000
    00000號舉發違反道路交通管理事件通知單收受通知聯者簽
    章欄乙○○署名1枚，均屬被告所偽造之署押，不問屬於犯
    人與否，皆應依刑法第219條規定沒收之。
據上論斷，應依刑事訴訟法第273 條之1 第1 項、第299 條第1
項前段，刑法第185 條之3 、第216 條、第210 條、第47條第1
項、第41條第1 項前段、第219 條、第51條第5 款，刑法施行法
第1 條之1 第1 項、第2 項後段，判決如主文。
本案經檢察官蘇振文到庭執行職務
中    華    民    國    98    年    10    月    27    日
                  刑事第六庭  法  官  盧軍傑
上列正本證明與原本無異。
如不服本判決，應於判決送達後10日內敘明上訴理由，向本院提
出上訴狀 (應附繕本) ，上訴於臺灣高等法院。其未敘述上訴理
由者，應於上訴期間屆滿後20日內向本院補提理由書「切勿逕送
上級法院」。
                              書記官  周玉茹
中    華    民    國    98    年    10    月    27    日
附錄本判決論罪科刑法條全文：
刑法第185條之3
服用毒品、麻醉藥品、酒類或其他相類之物，不能安全駕駛動力
交通工具而駕駛者，處1 年以下有期徒刑、拘役或科或併科15萬
元以下罰金。
刑法第216條
行使第210 條至第215 條之文書者，依偽造、變造文書或登載不
實事項或使登載不實事項之規定處斷。
刑法第210條
偽造、變造私文書，足以生損害於公眾或他人者，處5 年以下有
期徒刑。


司法院資訊處製作；財團法人民間司法改革基金會備份。
